臺灣高等法院高雄分院刑事判決　　　　 96年度上訴字第265號
上　訴　人
即　被　告　甲○○
上列上訴人因違反毒品危害防制條例案件，不服臺灣高雄地方法
院95年度訴字第3429號中華民國95年12月13日第一審判決（起訴
案號：臺灣高雄地方法院檢察署95年度毒偵字第7121號），提起
上訴，本院判決如下：
    主  文
原判決關於施用第一級毒品及定應執行刑部分，撤銷。
甲○○施用第一級毒品，處有期徒刑陸月，如易科罰金，以新台
幣壹仟元折算壹日，扣案留有海洛因殘渣之鏟管2 支沒收，其上
殘留海洛因部分併銷燬之。
    事  實
一、甲○○前於民國90年間，因施用毒品案件，經臺灣高雄地方
    法院以90年度毒聲字第5982號裁定送觀察、勒戒後，認有繼
    續施用毒品之傾向，復先後經該院以90年度毒聲字第7044號
    裁定令入戒治處所施以強制戒治、91年度毒聲字第2312號裁
    定停止戒治付保護管束，於91年5 月28日停止戒治處分，嗣
    於91年11月21日付保護管束期滿而強制戒治執行完畢，經臺
    灣高雄地方法院檢察署檢察官以91年度戒毒偵字第1112號為
    不起訴處分確定。詎仍不知戒絕毒癮，猶於上開強制戒治執
    行完畢釋放後5 年內，基於施用第一級毒品海洛因之犯意，
    於95年8 月14日下午4 時許，在高雄市○○街19號居住處，
    將海洛因以鏟管置放香菸內點燃，施用第一級毒品海洛因1
    次。嗣為警於95年8 月15日17時30分許，持法院核發之搜索
    票在上址搜索查獲，並扣得其所有留存海洛因殘渣之鏟管2
    支（另扣得與本件施用第一級毒品無關之殘沾甲基安非他命
    吸食器1 組、未留有毒品殘渣之鋁箔紙2 張及空夾鏈袋1 批
    ），並經警採集其尿液送驗，呈嗎啡陽性反應，而查悉上情
    。
二、案經高雄縣政府警察局仁武分局報告臺灣高雄地方法院檢察
    署檢察官偵查起訴。
    理  由
一、本件上訴人即被告甲○○（下稱被告）所犯係死刑、無期徒
    刑、最輕本刑為3 年以上有期徒刑以外之罪，其就被訴事實
    為有罪之陳述，經告知簡式審判程序之旨，並聽取公訴人、
    被告之意見後，本院認為適宜進行簡式審判程序，合先敘明
    。
二、訊據被告對於上揭犯行於本院審理時供承不諱，並有留海洛
    因殘渣之鏟管2 支扣案足憑，而鏟管經原審送高雄醫學大學
    中和紀念醫院檢驗結果，確呈海洛因陽性反應，有該院95年
    10月31日檢驗報告2 紙在卷可按，又被告於95年8 月15日為
    警所採集之尿液經送檢驗結果，確呈嗎啡陽性反應，亦有台
    灣檢驗科技股份有限公司95年8 月31日KＺ000000000000號濫
    用藥物尿液檢驗報告、高雄縣政府警察局仁武分局偵辦毒品
    案件尿液採證檢驗對照表各1 份附卷可稽。至起訴書所載被
    告係於95年8 月15日22時10分許回溯24小時內之某時（扣除
    公權力拘束期間），在不詳處所施用第一級毒品海洛因，惟
    依文獻記載，施用海洛因後24小時內經由尿液排出之量可達
    使用劑量之80 %，該毒品於尿液中排出之最長時限，受施用
    劑量、施用方式、個人體質及代謝情況等因素影響，因個案
    而異，一般可檢出之最長時間為海洛因服用後2 至4 天等情
    ，有行政院衛生署管制藥品管理局90年5 月4 日管檢字第
    93902 號函影本1 份附卷可稽，則起訴書所載被告施用毒品
    之時間與被告上開自白之施用毒品時間，均係在施用第一級
    毒品海洛因後可檢出之時間範圍內，堪認為同一事實，而僅
    係時間誤載，附此敘明。另被告曾因施用毒品案件，經送觀
    察、勒戒後，認有繼續施用毒品之傾向，復經臺灣高雄地方
    法院以90年度毒聲字第7044號裁定令入戒治處所施以強制戒
    治、91年度毒聲字第2312號裁定停止戒治付保護管束，於91
    年5 月28日停止戒治處分，並於91年11月21日付保護管束期
    滿而強制戒治執行完畢，經臺灣高雄地方法院檢察署檢察官
    以91年度戒毒偵字第1112號為不起訴處分確定，有該不起訴
    處分書、本院被告前案紀錄表及臺灣高等法院被告前案紀錄
    表各1 份在卷可參。是被告於上開強制戒治執行完畢釋放後
    ，5 年內再犯本件施用第一級毒品海洛因犯行，堪以認定，
    自應予依法論科。
三、按海洛因係毒品危害防制條例第2 條第2 項第1 款所稱之第
    一級毒品，不得非法持有、施用。核被告所為，係犯毒品危
    害防制條例第10條第1 項之施用第一級毒品罪。其持有第一
    級毒品後進而施用，其持有之低度行為，應為施用之高度行
    為所吸收，不另論罪。
四、原審就被告施用第一級毒品部分予以論科，固非無見，惟查
    ：查獲之第一、二級毒品，不問屬於犯人與否，均應沒收銷
    燬，毒品危害防制條例第18條第1 項前段定有明文，本件扣
    案鏟管2 支既經驗出殘留海洛因，其上海洛因部分依上開法
    文規定，自應宣告沒收銷燬，原判決漏未此部份諭知，自有
    未合（又被告於警訊中坦承該2 支鏟管為其所有供施用毒品
    之用，該鏟管部份，宜依刑法第38條第1 項第2 款規定併宣
    告沒收），被告上訴意旨，認原判決此部分量刑過重，指摘
    原判決不當，雖無理由，但原判決此部分既有上開可議，自
    應由本院將原判決關於施用第一級毒品及定執行刑部分撤銷
    。審酌被告經觀察、勒戒及強制戒治後，仍未能戒絕其毒癮
    ，足證前開保安處安措施已難矯治其惡性，惟念其於犯罪後
    坦承犯行及所犯為自戕行為、其犯罪動機、生活狀況等一切
    情狀，爰仍量處有期徒刑6 月，並諭知易科罰金之折算標準
    。扣案之鏟管2 支，經送驗殘留海洛因陽性反應，已如前述
    ，其上海洛因部分，應依毒品危害防制條例第18條第1 項前
    段定有明文宣告沒收銷燬，而鏟管2 支，業經被告於警訊中
    坦承為其所有供施用毒品之用，該鏟管部份，爰依刑法第38
    條第1 項第2 款規定併宣告沒收。至另查扣吸食器1 組，及
    夾鏈袋1 批，係被告供施用第二級毒品所用之物，核與本件
    被告所犯施用第一級毒品犯行並無關連性，自無庸諭知沒收
    ，附此敘明。
五、被告另犯施用第二級毒品部分，業經被告撤回上訴確定，自
    不另論列，附此敘明。
據上論結，應依刑事訴訟法第369 條第1 項前段、第364 條、第
299 條第1 項前段、第273 條之1 第1 項，毒品危害防制條例第
10條第1 項、第18條第1 項前段，刑法第11條前段、第41條第1
項、第38條第1項第2款，判決如主文。
本案經檢察官彭南雄到庭執行職務。
中　　華　　民　　國　　96　　年　　3 　　月　　15　　日
                  刑事第七庭    審判長法  官   莊飛宗
                                      法  官   黃憲文
                                      法  官   孫啟強
以上正本證明與原本無異。
如不服本判決應於收受本判決後10日內向本院提出上訴書狀，其
未敘述上訴理由者，並得於提起上訴後10日內向本院補提理由書
狀（均須按他造當事人之人數附繕本）「切勿逕送上級法院」。
中　　華　　民　　國　　96　　年　　3 　　月　　15　　日
　　　　　　　　　　　　　　　　　　　書記官   王婉蓉
附錄本案論罪科刑法條：
毒品危害防制條例第10條
施用第一級毒品者，處 6 月以上 5 年以下有期徒刑。
